【裁判字號】    95,簡上,56
【裁判日期】    951031
【裁判案由】    賭博
【裁判全文】
臺灣宜蘭地方法院刑事判決              95年度簡上字第56號
公  訴  人  臺灣宜蘭地方法院檢察署檢察官
上  訴  人
即  被  告  乙○○
            甲○○
上列上訴人即被告因賭博案件，不服中華民國，本院宜蘭簡易庭
95年度宜簡字第157號（聲請簡易判決處刑案號：95年度偵字第
898號），提起上訴，本院管轄之第二審合議庭判決如下：
    主  文
上訴駁回。
乙○○、甲○○均緩刑參年。
    事  實
一、乙○○、甲○○與林長枝（已死亡，經本院為不受理判決）
    共同基於營利之意圖及供給賭博場所及聚眾賭博之犯意聯絡
    ，並均基於概括之犯意，由乙○○於民國95年1月1日與林長
    枝簽約，將其居住管理之宜蘭縣礁溪鄉○○村○○路11巷20
    號房屋，以每個月房租新臺幣（下同）6, 000元出租給林長
    枝供給賭博場所及聚眾賭博用，林長枝遂自95年1月28日起
    ，至同年2月13日13時10分許，為警查獲時止，連續多次，
    提供前開房屋作為不特定人賭博之場所，且以打電話之方式
    邀約不特定之人聚集在前開場所賭博，並以其所有之麻將牌
    、牌尺、及骰子為賭具，供不特定人賭博財物，約定抽頭方
    法為4個人每打一將（即4圈），抽取600元之金額，5個人每
    打一將，則抽取800元之金額，期間林長枝僱請乙○○、甲
    ○○負責看顧賭場，由二人負責清潔、倒茶、購買便當，並
    負責收取賭客所交付之抽頭金，其二人工資為4人每打一將
    ，從600元之抽頭金內可得120元之報酬，5人每打一將，從8
    百元之抽頭金內可得150元之報酬，且於每日結束後，由甲
    ○○負責記載於抽頭金日報表計算當日抽頭金額後，扣除甲
    ○○、乙○○應獲得之工資後，再轉交給林長枝。嗣於95年
    2月13日13時10分許，為警在宜蘭縣礁溪鄉○○村○○街11
    巷20號查獲正在屋內打麻將之賭客衛淑娟、李素華、簡素琴
    、謝壁穗4人，及當場幫忙看顧賭場之乙○○、甲○○，並
    扣得林長枝所有供賭博所用之麻將牌1副、骰子3顆、牌尺4
    支、賭客聯絡表1張、抽頭金日報表16張、及賭檯上之賭資
    1,900元。
二、案經宜蘭縣警察局礁溪分局報請台灣宜蘭地方法院檢察署檢
    察官偵查後聲請簡易判決處刑。
    理  由
一、被告甲○○對於上開犯行於本院審理時坦承不諱，被告乙○
    ○則於本院審理時矢口否認上開犯行，辯稱：伊將上開處所
    出租與林長枝時，並不知林長枝欲做為賭場使用，直至查獲
    時始知林長枝在該處聚眾賭博，伊並未在該處看顧賭場，亦
    未收取抽頭金云云。經查，上開犯罪事實，業據被告甲○○
    於偵查於本院均自白不諱，被告乙○○於偵查中亦已自白犯
    行，且有共犯林長枝於偵查中之證述可參，核與證人衛淑娟
    、李素華、簡素琴、謝璧穗於警詢之證述相符，復有房屋租
    賃契約書影本1份在卷可憑，並有賭客聯絡表1張、抽頭金日
    報表1份、麻將1副、骰子3顆、牌尺4支、賭資1900元扣案可
    證。至被告乙○○雖於本院審理時翻異前詞，否認犯行，惟
    被告甲○○於偵查中已證稱：抽頭金日報表上所記載之Ａ就
    是指1個打工的人，ＡＢ就是指二個打工的人，另一位打工
    的人就是乙○○等語，並經結證在卷，核與抽頭金日報表所
    記載之情形相符，並與被告乙○○於偵查中之自白相合，是
    被告乙○○於本院之辯解，顯係卸責之詞，不足採信。事證
    明確，被告二人之犯行應均堪認定。
二、被告二人行為後，刑法業於94年2月2日修正公布，於95年7
    月1日施行。依修正後之刑法第2條第1項規定「行為後法律
    有變更者，適用行為時之法律。但行為後之法律有利於行為
    人者，適用最有利於行為人之法律」。該條係規範行為後法
    律變更所生新舊法比較適用之準據法，其本身無關行為可罰
    性要件之變更，是於刑法修正施行後，應適用該條之規定，
    為「從舊從新」之比較。又該條所稱「法律有變更」，指行
    為時與裁判時之刑罰法律，關於刑罰權規範事項（特別指刑
    罰權形成規範、成罪規範、科刑規範）互有不同內容之規範
    而言。再於比較時應就罪刑有關之共犯、未遂犯、想像競合
    犯、牽連犯、連續犯、結合犯以及累犯加重、自首減輕暨其
    他法定加減原因（如身分加減）與加減比例等一切情形，本
    於統一性及整體性原則，綜其全部罪刑之結果而為比較。本
    件關於新舊法比較適用之說明如下：
（一）本件被告二人行為時之刑法第268條所規定之罰金本刑，
      依罰金罰鍰提高標準條例第1條前段之規定，提高10倍，
      再換算為新臺幣，與修正後同法條所規定之罰金本刑，依
      刑法施行法第1條之1之規定，變更其單位為新臺幣並提高
      30 倍，其結果並無不同，則修正後之規定，並非較有利
      於被告二人。
（二）被告行為時，刑法56條規定：「連續數行為而犯同一之罪
      名者，以一罪論。但得加重其刑至二分之一。」惟該條業
      已修正公布刪除，則連續數行為而犯同一之罪名者，屬於
      數罪併罰，得定數罪刑合併之刑期以下之刑。此刪除雖非
      犯罪構成要件之變更，但顯已影響被告刑罰之法律效果，
      自屬法律有變更，比較新、舊法結果，修正後之規定並未
      較有利於被告，仍應適用修正前刑法56條之規定，論以連
      續犯。
（三）被告二人於行為時之刑法第41條第1項前段規定：「犯最
      重本刑為五年以下有期徒刑以下之刑之罪，而受六個月以
      下有期徒刑或拘役之宣告，因身體、教育、職業、家庭之
      關係或其他正當事由，執行顯有困難者，得以一元以上三
      元以下折算一日，易科罰金。」又被告二人行為時之易科
      罰金折算標準，修正前罰金罰鍰提高標準條例第2條前段
      （現已刪除）規定，就其原定數額提高為100倍折算1日，
      則本件被告行為時之易科罰金折算標準，應以銀元300元
      折算1日，經折算為新臺幣後，應以新臺幣900元折算為1
      日。惟95年7月1日修正公布施行之刑法第41條第1項前段
      則規定：「犯最重本刑為五年以下有期徒刑以下之刑之罪
      ，而受六個月以下有期徒刑或拘役之宣告者，得以新臺幣
      一千元、二千元或三千元折算一日，易科罰金。」比較修
      正前後之易科罰金折算標準，修正後之規定，並非較有利
      於被告二人。
（四）被告二人行為時之刑法第74條第1款規定：「受二年以下
      有期徒刑、拘役或罰金之宣告，而有左列情形之一，認為
      以暫不執行為適當者，得宣告二年以上五年以下之緩刑，
      其期間自裁判確定之日起算：一、未曾受有期徒刑以上刑
      之宣告者。」惟該條於95年7月1日修正公布施行後，已改
      為「受二年以下有期徒刑、拘役或罰金之宣告，而有下列
      情形之一，認以暫不執行為適當者，得宣告二年以上五年
      以下之緩刑，其期間自裁判確定之日起算：一、未曾因故
      意犯罪受有期徒刑以上刑之宣告者。」比較修正前後之規
      定，修正後之規定並非較有利於被告二人。
（五）本件綜合上揭新舊刑法比較之結果，並本於統一性及整體
      性原則，新修正之刑法並未較有利於被告二人，爰一體適
      用修正前之刑法。
三、核被告二人所為，均係犯修正前刑法第268條前段意圖營利
    供給賭博場所罪及同條後段之意圖營利聚眾賭博罪。被告乙
    ○○、甲○○與林長枝間，就意圖營利供給賭博場所及聚眾
    賭博之犯行，有犯意聯絡及行為分擔，應論以共同正犯。被
    告乙○○、甲○○以一行為觸犯上開圖利供給賭場罪及圖利
    聚眾賭博罪，為想像競合犯，應依修正前刑法第55條規定，
    從一重之圖利聚眾賭博罪處罰，又被告乙○○、甲○○所為
    多次圖利聚眾賭博之犯行，時間緊接、方法相同，觸犯構成
    要件相同之罪名，顯係基於概括犯意為之，為連續犯，應依
    修正前刑法第56條規定論以一罪，並加重其刑。扣案之麻將
    牌1副、骰子3顆、牌尺4支，為當場賭博之器具，現金1,900
    元，為賭檯之財物，不問屬於何人所有，均應依刑法第266
    條第2項規定，併予宣告沒收。
四、原審同上之事實認定，並適用修正前刑法第28條、第56條、
    第268條、第55條、第41條第1項前段、刑法第266條第2項、
    罰金罰鍰提高標準條例第2條第1條前段、修正前罰金罰鍰提
    高標準條例第2條，並審酌被告之犯罪動機、手段、設置電
    動賭博機具之數量、設置之期間長短、本案查獲之賭資、賭
    具數量及犯罪後之態度等一切情狀，各量處有期徒刑3月，
    並均諭知易科罰金之折算標準，另扣案之麻將牌1副、骰子3
    顆、牌尺4支及現金1,900元宣告沒收，其認事用法，並無不
    合，量刑亦稱允當。被告乙○○上訴，否認犯行，被告甲○
    ○上訴指摘原審量刑過重，均核無理由，應予駁回。以往實
    務見解，認原判決未及比較適用新舊法時，上訴後，雖比較
    結果以舊法有利於行為人，而原判決別無其他撤銷事由，仍
    應由上訴審以此為由撤銷改判。惟本次刑法修正後之規定係
    以適用行為時法為原則，因此原判決雖未及此比較適用，然
    上訴後，經比較新舊法，行為後之法律並非較有利於行為人
    ，仍應適用行為時法，則原判決適用行為時法即無不當，自
    不構成撤銷之事由。本件被告二人所犯上開之罪，經比較新
    舊法結果，仍應適用修正前刑法之規定，已如前述，此與原
    判決適用之法律相同，就此部分自不構成撤銷之事由，附此
    敘明。又被告二人均未曾受有期徒刑以上刑之宣告，有台灣
    高等法院被告前案紀錄表在卷可參，因一時失慮，致罹刑典
    ，經此刑之宣告後，應知警惕而無再犯之虞，本院認暫不執
    行其刑為當，均予宣告緩刑，用啟自新。
據上論斷，應依刑事訴訟法第455條之1第1項、第3項、第368條
，刑法第2條第1項，修正前刑法第74條第1款，判決如主文。
本案經檢察官吳廣莉到庭執行職務
中    華    民    國    95    年    10    月    31    日
                  刑事第四庭  審判長法  官  林楨森
                                    法  官  蘇錦秀
                                    法  官  謝佩玲
以上正本證明與原本無異。
本件不得上訴。
                                    書記官  藍友隆
中    華    民    國    95    年    11    月    2     日
附錄本案論罪科刑法條：
刑法第268條
（圖利供給賭場或聚眾賭博罪）
意圖營利，供給賭博場所或聚眾賭博者，處3年以下有期徒刑，
得併科3千 元以下罰金。


司法院資訊處製作；財團法人民間司法改革基金會備份。
